臺灣高雄地方法院刑事判決
111年度金簡上字第31號
上  訴  人  臺灣高雄地方檢察署檢察官
被      告  鍾佳玲



上列上訴人因被告違反洗錢防制法案件，不服本院高雄簡易庭中
華民國111年4月29日111年度簡字第985號第一審簡易判決（聲請
簡易判決處刑案號：111年度偵字第3822號），經檢察官提起上
訴，及移送併辦（案號：111年度偵字第14911、14932、14933、
14934號），本院管轄之第二審合議庭，判決如下：
    主  文
原判決撤銷。
鍾佳玲幫助犯洗錢防制法第十四條第一項之一般洗錢罪，處有期
徒刑肆月，併科罰金新臺幣陸萬元，罰金如易服勞役，以新臺幣
壹仟元折算壹日。
    事  實
一、鍾佳伶雖預見提供金融機關存款帳戶之存摺、提款卡及密碼等
    物予他人使用，可能幫助他人遂行詐欺取財及洗錢之犯罪目
    的，竟仍基於幫助他人犯詐欺及洗錢之不確定故意，於民國1
    10年11月2日某時許，在高雄市新興區民生路與中山路口之「
    古德曼咖啡店」，將其所有之土地銀行三民分行帳號0000000
    00000號帳戶（下稱本案帳戶）之存摺、提款卡及密碼等物
    ，交付予真實姓名不詳自稱「張文瑄」之詐騙集團成年成員
    使用。嗣詐騙集團取得上開帳戶資料後，即共同基於為自己
    不法所有之詐欺取財及一般洗錢之犯意聯絡，於附表所示詐
    騙時間及方式施以詐術，致附表所示許雅雲等7人陷於錯誤
    ，分別依詐騙集團之指示而於附表所示匯款時間，以臨櫃匯
    款或ATM、網路銀行轉帳如附表所示金額至本案帳戶內，款
    項旋遭該集團成員提領一空。嗣附表所示許雅雲等7人察覺
    有異報警處理，始循線查悉上情。
二、案經許雅雲、陳秋月訴由高雄市政府警察局苓雅分局報告臺
    灣高雄地方檢察署檢察官偵查後聲請簡易判決處刑、蔡詩涵
    訴由新北市政府警察局土城分局、楊翊呈訴由彰化縣政府警
    察局芳苑分局、徐煜翔訴由桃園市政府警察局龜山分局、何
    恩芳訴由高雄市政府警察局苓雅分局、林函潔訴由花蓮縣政
    府警察局玉里分局報告臺灣高雄地方檢察署偵查後移送併辦
    。
　　理  由
一、程序部分
　㈠按被告於第二審經合法傳喚，無正當之理由不到庭者，得不
    待其陳述，逕行判決；對於簡易判決處刑不服而上訴者，得
    準用前揭規定，刑事訴訟法第371條、第455 條之1 第3 項
    分別定有明文。查被告鍾佳玲（下稱被告）於第二審審理期
    日，經本院合法傳喚而無正當理由未到庭，有本院送達證書
    、審判期日報到單暨筆錄附卷可證（本院金簡上卷第159、1
    85至196頁），依上開說明，本院爰不待其陳述，逕為判決
    ，合先敘明。
  ㈡本判決依司法院「刑事判決精簡原則」製作。證據能力部分
    因當事人均不爭執（本院金簡上卷第144頁），得不予說明
    。
二、實體部分　
  ㈠訊據被告於本院準備程序時固坦承有於110年11月2日某時許
    ，於高雄市新興區民生路與中山路口之「古德曼咖啡店」將
    本案帳戶之存摺、提款卡及密碼等物交付予年籍不詳自稱為
    「張文瑄」之人，且不爭執附表所示告訴人等7人分別遭詐
    騙集團詐騙後，於附表所示匯款時間，轉帳或匯款如附表所
    示金額至本案帳戶內，惟矢口否認有何幫助詐欺或幫助洗錢
    之犯行，並辯稱：「張文瑄」是我朋友的朋友，因「張文瑄
    」稱其銀行帳戶被凍結無法使用，其為了要與虛擬貨幣平台
    交易，故向我借本案帳戶之存摺、提款卡及密碼等語。經查
    ：
　⒈被告之本案帳戶遭詐騙集團作為詐欺取財及洗錢工具之事實
    ，業據如附表所示告訴人等7人證述明確，並有如附表證據
    出處欄所示證據在卷可參，此部分事實堪以認定。
　⒉被告雖以前詞置辯，惟被告於偵查時係稱因家庭經濟狀況不
    好，且小孩發燒急需用錢，故在臉書之缺錢網與「張文瑄」
    聯繫，交付本案帳戶之存摺、提款卡及密碼供對方租用一星
    期，被告於交付本案帳戶之第三天可得款新臺幣（下同）3
    萬元等語（偵一卷第16至18頁），足見被告原係以3萬元為
    對價將本案帳戶交付予真實姓名年籍不詳之詐騙集團成員使
    用，其在審判中更易前詞而為前開辯解，自無從採信。又金
    融帳戶之功能在於提存金錢，本身並無交換價值，有絕對之
    專屬性，一般人或是公司行號均得向金融機構申設辦理，實
    無向他人借用金融帳戶之必要，故向他人租借金融帳戶此舉
    ，一般人即可知有高度不法嫌疑，更不可能僅因將帳戶交付
    他人使用，即可7天有3萬元之報酬，而詐騙集團利用人頭帳
    戶轉帳詐欺之案件，近年來為報章新聞多所披露，復經政府
    多方宣導，一般民眾對此種利用人頭帳戶之犯案手法，自應
    知悉，被告係成年人，有一定之工作經驗，亦知悉他人取得
    其本案帳戶後即可任意使用（偵一卷第17頁），再加上此種
    顯不合理之報酬，被告實不難認知以租借為由向其取得本案
    帳戶者為詐騙集團，然被告卻仍交付本案帳戶之存摺、提款
    卡及密碼予真實姓名及年籍不詳之詐騙集團成員，足見被告
    對於其帳戶將遭詐騙集團利用作為詐欺及洗錢之工具，抱持
    在所不惜或聽任該結果發生之心態，堪認被告具有幫助詐欺
    取財及幫助洗錢之不確定故意，被告所辯均不足採。
　⒊從而，本件事證明確，被告幫助洗錢及幫助詐欺之犯行足以
    認定，應依法論科。
  ㈡核被告所為，係犯刑法第30條第1項前段、第339條第1項，刑
    法第30條第1項前段、洗錢防制法第14條之幫助詐欺取財、
    幫助洗錢罪。被告以一幫助行為，提供本案帳戶之存摺、提
    款卡及密碼，供詐騙集團用以詐騙如附表所示7名告訴人，
    係以一行為觸犯7個幫助詐欺取財罪及幫助洗錢罪，為想像
    競合犯，應依刑法第55條前段規定，從重論以一幫助洗錢罪
    。聲請簡易判決處刑意旨雖漏未敘及被告涉犯幫助一般洗錢
    罪，但此部分與業經聲請之幫助詐欺取財罪有想像競合之裁
    判上一罪關係，亦為聲請效力所及，且本院已於準備程序告
    知被告上開法條（本院金簡上卷第141頁），已無礙於被告
    防禦權之行使，本院自得併予審理。又移送併辦部分，因如
    附表編號3至7所示告訴人之款項均匯入本案帳戶內，為想像
    競合之裁判上一罪已如前所述，是移送併辦之犯罪事實自為
    聲請簡易判決處刑效力所及，本院亦得一併審理。被告係基
    於幫助之犯意而犯一般洗錢罪及詐欺取財罪，未實際參與洗
    錢及詐欺之犯行，所犯情節較正犯輕微，爰依刑法第30條第
    2項之規定，按正犯之刑減輕其刑。
  ㈢檢察官以原審未及審酌被告所提供之本案帳戶另遭詐騙集團
    利用作為詐騙如附表編號3至7所示告訴人及洗錢之工具為由
    ，提起上訴，並於本院審理中移送併案，經本院審理後認有
    理由，即應由本院將原判決撤銷改判之。
  ㈣爰審酌被告為智識成熟並有相當社會經驗之人，其貪圖不正
    利益而輕率將金融帳戶提供詐欺集團成員使用，除使檢警難
    以查緝犯罪行為人，嚴重危害社會治安，助長社會犯罪風氣
    ，更造成告訴人求償上之困難，行為實屬不該；而本件被告
    提供本案帳戶予詐騙集團使用之情事，除原審認定之用以詐
    騙如附表編號1及2所示告訴人外，雖另遭用以作為詐騙如附
    表編號3至7所示告訴人之工具，然被告在現實上僅有一交付
    帳戶之行為，且其交付本案帳戶僅係提供犯罪助力，並非實
    際從事詐欺取財及洗錢犯行之人，另考量被告之犯罪動機、
    智識程度及家庭經濟狀況（偵一卷第16至17頁）及未與告訴
    人達成和解等一切情狀，量處如主文所示之刑，並就併科罰
    金部分諭知易服勞役之折算標準，以資懲儆。另因被告所犯
    洗錢防制法第14條第1項之洗錢罪，其最重本刑為7年以下有
    期徒刑，已不符刑法第41條第1項前段所定得易科罰金之要
    件，是本案之宣告刑雖為6月以下有期徒刑，仍不得為易科
    罰金之諭知。
  ㈤末查，被告雖將本案帳戶之資料提供本案犯罪集團成員遂行
    詐欺取財等犯行，惟卷內尚無證據證明被告因本案犯行獲有
    不法利益，自無就其犯罪所得宣告沒收或追徵之問題；又告
    訴人層轉匯入本案帳戶之款項，業由犯罪集團成員轉匯一空
    ，非屬被告所有，亦非在被告實際掌控中，被告就所幫助掩
    飾、隱匿之財物不具所有權及事實上處分權，此等款項即無
    從依洗錢防制法第18條第1項之規定宣告沒收，併予指明。
據上論斷，應依刑事訴訟法第455條之1第1項、第3項、第369條
第1項前段、第364條、第299條第1項前段、第371條，判決如主
文。
本案經檢察官陳彥竹聲請簡易判決處刑、檢察官林志祐提起上訴
及於本院審理中移送併辦，檢察官周容到庭執行職務。
中　　華　　民　　國　　111 　年　　11　　月　　3 　　日
                  刑事第九庭    審判長法　官  陳芸珮
　　　　　　　　　                    法  官  黃三友
　　　　　　　　　                    法  官  林育丞
以上正本係照原本作成。
本判決不得上訴。
中　　華　　民　　國　　111 　年　　11　　月　　3 　　日
                                      書記官  林豐富
附表：
編號 告訴人 詐騙時間、方式 匯款時間、方式及金額 證據出處 1（簡易判決處刑書附表編號1所示告訴人） 許雅雲 自稱「徐詩雅」之人於110年10月14日某時，透過社群網站FACEBOOK刊登家庭代工廣告，經聯繫後再加入通訊軟體LINE，提供MCCO.pimcco.com網址予許雅雲邀約投資，並向其佯稱操作訂單會給予每小時180元之時薪云云，致許雅雲陷於錯誤而匯款。 110年11月3日11時12分、11時14分許（簡易判決處刑書誤載11時11分、11時13分許） (一)許雅雲110年11月9日警詢筆錄（警一卷頁61至63）、屏東縣屏東分局民和派出所陳報單（警一卷頁59）、PIMCO網站職員中心畫面（警一卷頁65至66、69）、許雅雲與「陳瑞」、「Karen」、「王蔓嬅」LINE對話紀錄（警一卷頁67、73至89）、臉書社團「反對詐騙網路165互助討論交流社團（反詐騙）」貼文（警一卷頁69）、許雅雲110年11月3日網路匯款紀錄（警一卷頁71）、屏東縣屏東分局民和派出所受理詐騙帳戶通報警示簡便格式表（警一卷頁91）、內政部警政署反詐騙諮詢專線紀錄表（警一卷頁93至95）、屏東縣屏東分局民和派出所受理各類案件紀錄表（警一卷頁97）、屏東縣屏東分局民和派出所受理案件證明單（警一卷頁99） (二)土地銀行集中作業中心110年12月27日函暨檢送鍾佳伶帳戶之交易明細1份（警二卷頁29至47）    網路銀行轉帳     匯款2次： 50,000元、50,000元，合計匯款100,000元  2（簡易判決處刑書附表編號2所示告訴人）  陳秋月 自稱「NN總指導」、「佩芸老師」之人於110年10月底某時，透過影音平台YOUTUBE刊登投資廣告，經聯繫後再加入通訊軟體LINE，向陳秋月邀約投資，並向其佯稱可幫忙在網站操作投資云云，致陳秋月陷於錯誤而匯款。 110年11月4日14時16分、14時17分許（簡易判決處刑書誤載109年11月4日） (一)陳秋月110年11月4日警詢筆錄（警一卷頁103至104）、陳秋月110年11月4日網路匯款紀錄（警一卷頁105）、陳秋月與「NN總指導」、「佩芸老師」LINE對話紀錄（警一卷頁106）、內政部警政署反詐騙諮詢專線紀錄表（警一卷頁107）、新北市三重分局永福派出所金融機構聯防機制通報單（警一卷頁109）、新北市三重分局永福派出所受理案件證明單（警一卷頁111）、新北市三重分局永福派出所受理各類案件紀錄表（警一卷頁113）、新北市三重分局永福派出所受理詐騙帳戶通報警示簡便格式表（警一卷頁115） (二)土地銀行集中作業中心110年12月27日函暨檢送鍾佳伶帳戶之交易明細1份（警二卷頁29至47）    網路銀行轉帳     匯款2次： 50,000元、20,000元，合計匯款70,000元  3（併辦意旨書附表編號1所示告訴人） 蔡詩涵 自稱「小曦」之人於110年10月初某時，透過通訊軟體LINE介紹「儀Senior coach」、「（亞太區域金融執行長）Adolf」二人與蔡詩涵結識，上述二人並向其佯稱可於瀚亞網站上投資而獲利云云，致蔡詩涵陷於錯誤而匯款。 110年11月4日15時24分（併辦意旨書誤載110年11月2日12時25分） (一)蔡詩涵110年11月18日警詢筆錄（偵四卷頁7至9）、蔡詩涵與「【亞太區域金融執行長】Adolf」、「儀（鑽石圖）Senior coach」、「小曦」LINE對話紀錄（偵四卷頁21至43）、蔡詩涵與「儀（鑽石圖）Senior coach」LINE對話譯文（偵四卷頁45至68）、蔡詩涵與「小曦」LINE對話譯文（偵四卷頁69至93）、蔡詩涵與「【亞太區域金融執行長】Adolf」LINE對話譯文（偵四卷頁95至96）、「PPCT財富創新教程（160萬）」蔡詩涵與「【亞太區域金融執行長】Adolf」LINE對話譯文（偵四卷頁97至100）、蔡詩涵與「Kevin lu」臉書對話紀錄（偵四卷頁103）、內政部警政署反詐騙諮詢專線紀錄表（偵四卷頁107至108） (二)土地銀行集中作業中心110年12月27日函暨檢送鍾佳伶帳戶之交易明細1份（警二卷頁29至47）    臨櫃匯款     200,000元  4（併辦意旨書附表編號2所示告訴人）  楊翊呈 自稱「仙女」之人於110年11月2日18時許，透過社群軟體INSTAGRAM，經聯繫後再加入通訊軟體LINE，向楊翊呈佯稱有提供援交服務，惟需先至「百益彩票遊戲平台」完成註冊及繳費，使得使用援交之服務云云，致楊翊呈陷於錯誤而匯款。 110年11月4日13時53分（併辦意旨書誤載13時47分） (一)楊翊呈110年11月10日第一次及第二次警詢筆錄（他卷頁7至12）、內政部警政署反詐騙諮詢專線紀錄表（他卷頁33至34）、楊翊呈110年11月4日匯款申請書（他卷頁37）、楊翊呈與「櫻桃圖」、「Alyssa」、「霆浩哥」、「浩然哥」LINE對話紀錄（他卷頁41至66）、百益遊戲平台網址暨楊翊呈帳號頁面（他卷頁67） (二)土地銀行集中作業中心110年12月27日函暨檢送鍾佳伶帳戶之交易明細1份（警二卷頁29至47）    臨櫃匯款     60,000元  5（併辦意旨書附表編號3所示告訴人）  徐煜翔 自稱「佩芸老師」LINE群組客服人員之人，於110年11月初某時許，透過網路上投放投資廣告，經聯繫後再加入通訊軟體LINE群組，向徐煜翔佯稱須先匯款予「佩芸老師」，會有專員協助操作投資獲利云云，致徐煜翔陷於錯誤而匯款。 110年11月4日14時59分（併辦意旨書誤載14時58分） (一)徐煜翔110年11月6日警詢筆錄（他卷頁13至15）、內政部警政署反詐騙諮詢專線紀錄表（他卷頁35至36）、徐煜翔郵政ATM交易明細暨郵政儲金簿封面（他卷頁39至40）、佩芸老師專案衝刺班宣傳資料（他卷頁69上）、徐煜翔與「佩芸老師」LINE對話紀錄（他卷頁69下至75） (二)土地銀行集中作業中心110年12月27日函暨檢送鍾佳伶帳戶之交易明細1份（警二卷頁29至47）    ATM匯款     30,000元  6（併辦意旨書附表編號4所示告訴人） 何恩芳 自稱「Bobby廖」之人於110年某時許，透過網路上投放投資廣告，經聯繫後再加入通訊軟體LINE，向何恩芳佯稱須先匯款並加入會員，始得投資云云，致何恩芳陷於錯誤而匯款。 110年11月4日14時14分 (一)何恩芳110年11月6日警詢筆錄（偵八卷頁49至50）、高雄市苓雅分局偵查隊陳報單（偵八卷頁47）、何恩芳與「Bobby廖」、「珊娜老師（專案老師）」LINE對話紀錄（偵八卷頁51至67）、何恩芳中國信託帳戶存摺封面暨內頁交易明細（偵八卷頁69）、何恩芳110年11月4日至11月5日轉帳交易明細（偵八卷頁71至87）、內政部警政署反詐騙諮詢專線紀錄表（偵八卷頁91至92） (二)土地銀行集中作業中心110年12月27日函暨檢送鍾佳伶帳戶之交易明細1份（警二卷頁29至47）    網路銀行轉帳     30,000元  7（併辦意旨書附表編號5所示告訴人）  林函潔 自稱「秘書-姿涵」之人於110年10月12日中午時許，透過社群網站FACEBOOK社團貼文張貼關於工作求職資訊，經聯繫後再加入通訊軟體LINE，進而介紹「徐旻傑」之會員，向林函潔佯稱於瀚亞ETF網站投資購買乙太幣，以賺取價差云云，致林函潔陷於錯誤而匯款。 110年11月4日13時19分 (一)林函潔110年11月16日警詢筆錄（警二卷頁9至15）、內政部警政署反詐騙諮詢專線紀錄表（警二卷頁53至54）、彰化縣彰化分局民生派出所受理詐騙帳戶通報警示簡便格式表（警二卷頁55）、彰化縣彰化分局民生派出所金融機構聯防機制通報單（警二卷頁57至59）、彰化縣彰化分局民生派出所受理案件證明單（警二卷頁61）、彰化縣彰化分局民生派出所受理各類案件紀錄表（警二卷頁63）、林函潔110年11月4日轉帳交易明細（警二卷頁85上）、林函潔與「【秘書】-姿涵」、「徐旻傑」、「【亞太區域執行長】Vic」LINE對話紀錄（警二卷頁69至97）、臉書社團「彰化人【便宜】買房子」首頁暨貼文（警二卷頁99上）、臉書帳號「魏雙霜」、「林函潔」首頁畫面（警二卷頁99下） (二)土地銀行集中作業中心110年12月27日函暨檢送鍾佳伶帳戶之交易明細1份（警二卷頁29至47）    網路銀行轉帳     500,000元  

附件：卷宗代號對照表
簡稱 卷宗名稱 警一卷 高雄市政府警察局苓雅分局高市警苓分偵字第11074163800號卷 警二卷 花蓮縣○○○○○○里○○○○○○○0000000000號卷 偵一卷 高雄地方檢察署111年度偵字第3822號卷 偵二卷 高雄地方檢察署111年度偵字第11094號卷 偵三卷 高雄地方檢察署111年度偵字第14911號卷 偵四卷 高雄地方檢察署111年度偵字第8095號卷 偵五卷 高雄地方檢察署111年度偵字第14932號卷 偵六卷 高雄地方檢察署111年度偵字第10303號卷 偵七卷 高雄地方檢察署111年度偵字第14933號卷 偵八卷 高雄地方檢察署111年度偵字第10331號卷 偵九卷 高雄地方檢察署111年度偵字第14934號卷 他字卷 高雄地方檢察署111年度他字第2741號卷 本院金簡上卷 臺灣高雄地方法院111年度金簡上字第11號卷